【裁判字號】    98,易,378
【裁判日期】    980916
【裁判案由】    詐欺
【裁判全文】
臺灣宜蘭地方法院刑事判決               98年度易字第378號
公  訴  人  臺灣宜蘭地方法院檢察署檢察官
被      告  甲○○
上列被告因詐欺案件，經檢察官提起公訴（98年度偵字第2659號
），本院判決如下：
    主  文
甲○○幫助犯詐欺取財罪，處有期徒刑月，如易科罰金，以新
台幣壹仟元折算壹日。
    事  實
一、甲○○能預見將金融帳戶之存摺、印章、金融卡及密碼等資
    料提供予他人使用，極易遭詐騙集團利用為犯罪工具，竟不
    違背其本意，仍基於幫助姓名、年籍不詳之某詐騙集團成員
    實施詐欺取財之不確定故意，於民國96年3月中旬某日至96
    年4月24日前此段期間中某日，將其所申辦國泰世華商業銀
    行帳號及其向蕭卉倫所借得之合作金庫銀行城內分行帳戶（
    帳號0000000000000號）之存摺、金融卡及密碼等物交付予
    方柏文轉交給詐騙集團成員使用。該詐騙集團成員於取得蕭
    卉倫前開合作金庫銀行帳戶資料後，撥打電話向乙○○佯稱
    「簽中香港六合彩，應立即配合先匯會員費等等」云云，致
    乙○○誤信其詞而陷於錯誤，依該犯罪集團成員之指示，先
    後於96年4月24日、同年月26日，匯款新台幣（下同）12萬
    元、18萬元至蕭卉倫前開帳戶內，嗣經乙○○發覺被騙後報
    警處理，始悉上情。
二、案經台北市政府警察局中正第一分局報請臺灣臺北地方法院
    檢察署檢察官呈請臺灣高等法院檢察署檢察長令轉臺灣宜蘭
    地方法院檢察署檢察官偵查起訴。
    理  由
一、訊據被告甲○○固坦承將其所有之國泰世華銀行帳戶及向蕭
    卉倫借得之合作金庫銀行帳戶之存摺、印章、提款卡、密碼
    交與方柏文等情不諱，惟矢口否認有幫助詐欺取財犯行，並
    辯稱：伊把自己的存摺、印鑑、提款卡交給方柏文，還向蕭
    卉倫借存摺、印鑑、提款卡一起交給方柏文，當時與方柏文
    及很多朋友住在一起，方柏文住在一起的時候對伊很好，就
    很像哥哥一樣，因方柏文說要做生意要借帳戶，伊當時想說
    應該不會怎麼樣，是之後方柏文把帳戶借給別人使用云云。
    經查：
  (一)被害人乙○○接獲詐騙集團成員電話，佯稱「簽中香港六合
    彩，應立即配合先匯會員費等等」云云，致被害人陷於錯誤
    ，誤信其詞而陷於錯誤，依該犯罪集團成員之指示，先後於
    96年4月24日、同年月26日，匯款12萬元、18萬元至蕭卉倫
    前開合作金庫銀行帳戶內，業據被害人於警訊中指述在卷，
    並有被害人所提匯出匯款憑條影本2紙（臺灣臺北地方法院
    檢察署96年度偵字第23959號卷第32頁），及合作金庫銀行
    城內分行96年7月11日合金城內存字第0960003237號函檢送
    之帳號0000000000000號開戶資料（臺灣臺北地方法院檢察
    署96年度偵字第23959號卷第22、23頁）等件在卷可稽。
  (二)本件被告將其所有之國泰世華銀行帳戶資料，連同蕭卉倫所
    有之合作金庫銀行帳戶資料，一併交與方柏文使用等情，業
    據被告自承在卷，並經證人蕭卉倫於警訊中（臺灣臺北地方
    法院檢察署96年度偵字第23959號卷第19至21頁98年8月6日
    警訊筆錄）證述在卷。按於金融機構辦理開戶，無特定資格
    限制，一般人均可容易於不同之金融機構同時申辦帳戶，且
    金融存款帳戶事關存戶個人財產權益之保障，其與儲戶存摺
    、金融卡相結合，專屬性、私密性更形提高，鮮有人收集他
    人之金融機構帳戶供己使用，若不用自身之帳戶，反而尋求
    使用他人之帳戶資料，依一般智識正常之人，對於使用者之
    目的當有所懷疑，且若任意提供自己帳戶之相關物件資料予
    不明人士使用，將有遭他人作為詐欺犯罪時，非正當資金進
    出之用之不法用途，此均為一般人所得認識。本件被告任意
    將帳戶資料提供他人使用，足認其有容認帳戶供他人作為詐
    欺犯罪時使用之未必故意。方柏文於偵查中陳稱係向被告借
    用帳戶資料以供真實姓名年籍不詳綽號「阿弟」男子使用云
    云（臺灣臺北地方法院檢察署96年度偵字第23959 號卷第72
    、73頁97年01月23日偵訊筆錄），顯係迴護被告之詞，不足
    採信。
  (三)綜上所述，本件事證明確，被告上開所辯顯係卸責之詞，不
    足採信，其犯行堪以認定，應依法論科。
三、本件被告將其帳戶提供他人使用，幫助詐騙集團成員實施詐
    欺取財犯行，核其所為，係犯刑法第339條第1項詐欺取財罪
    之幫助犯。又被告係幫助他人犯罪，為幫助犯，依刑法第30
    條第2項減輕其刑。爰審酌被告犯罪之目的、手段，犯罪所
    生之損害，及犯罪後之態度等一切情狀，量處如主文所示之
    刑，及諭知易科罰金之折算標準，以示懲儆。
據上論斷，應依刑事訴訟法第299條第1項前段，刑法第339條第
1項、第41條第1項前段、第30條，刑法施行法第1條之1第1項、
第2項前段，判決如主文。
本案經檢察官郭欣怡到庭執行職務
中    華    民    國    98    年    9     月    16    日
                  刑事第四庭審判長法  官  林楨森
                                  法  官  蔡仁昭
                                  法  官  辜漢忠
以上正本證明與原本無異。
如不服本判決應於收受送達後十日內向本院提出上訴書狀，並應
敘述具體理由；其未敘述上述理由者，應於上訴期間屆滿後二十
日內向本院補提理由書(均須按他造當事人之人數附繕本)「切勿
逕送上級法院」。
                                  書記官  許麗汝
中    華    民    國    98    年    9     月    17    日
附錄本案論罪科刑法條：
刑法第339條第1項
意圖為自己或第三人不法之所有，以詐術使人將本人或第三人之
物交付者，處5年以下有期徒刑、拘役或科或併科1千元以下罰金
。


司法院資訊處製作；財團法人民間司法改革基金會備份。
